臺灣臺北地方法院刑事判決　　　　　　　93年度易字第1199號
公　訴　人　臺灣臺北地方法院檢察署檢察官
被　　　告　庚○○
選任辯護人　林志豪律師
　　　　　　傅祖聲律師
　　　　　　趙儷玲律師
上列被告因背信案件，經檢察官提起公訴（93年度偵字第10087號）
，本院判決如下：
    主  文
庚○○無罪。
    理  由
一、公訴意旨略以：庚○○於民國87年間，擔任大華證券股份有
    限公司（下稱大華證券公司）總經理，緣大華證券公司於85
    年10月間辦理「華碩電子股份有限公司」（下稱華碩公司）
    現金增資公開申購承銷案，其中中籤之如附件所示之32份人
    頭戶申購中籤之問題股票（按每一中籤戶抽中85年度現金增
    資1000股、86年度增資配股得1500股、87年度盈餘配股得
    3750股，各合計6250股，全部計20萬股，時值新台幣4800
    萬元），係由大華證券公司服務代理部暫予保管中，並存放
    於金庫內列入管制，若要領取，須待領取人提出中籤領取通
    知單、印章、
    規定逐層核章後，始可發放，而前揭問題之中籤股票，正由
    於無法提出中籤者之
    。詎庚○○竟與大華證券公司承銷股票之常客丙○○（業經
    台灣高等法院以九十一年度上更（一）字第八七二號判處有
    期徒刑6 月確定）及某不詳年籍女子共同基於意圖為第三人
    不法利益之犯意聯絡，唆使原任職該公司擔任股務科助理業
    務員之經辦壬○○（業經台灣台北地方法院以八十八年度訴
    字第一一０六號判決有期徒刑10月，緩刑2 年確定，並經大
    華證券公司予以開除），為取走前揭股票，先由時任總經理
    、未具發放前揭股票權限之庚○○，將有權決定是否發放之
    股務代理部經理辛○○及股務代理部副理甲○○叫至辦公室
    ，指明：由於此批華碩公司股票問題很大，請辛○○及甲○○配合發放，而為違背其任務之行為，足以生損害於大華證
    券公司及華碩公司，惟辛○○、甲○○實際上並未遵從，且
    將庚○○此舉報告大華證券公司董事長張清德及副總經理蔡
    招榮，張、蔡二人則指示辛○○及甲○○不得依庚○○之意
    發放該批股票。嗣於87年8 月31下午1 時許，某不詳年籍女
    子持虛構「梁淑英Ｚ000000000、住嘉義市○○○
    路10號」、「吳媄如Ｚ000000000、住嘉義市精忠
    1 村324 號」、「許淙渠Ｚ000000000、住苗栗縣
    造橋鄉大西村5 號」偽造中籤股票領取單（已蓋有偽造代領
    人印文），佯為有權具領股票之人至大華證券公司領取前揭
    股票時，壬○○依據與庚○○之合意，不依大華證券公司之
    規定，指示不知情之工讀生馬君廷進入大華證券公司金庫領
    取前揭華碩公司問題股票，惟因馬君廷回報不知該華碩公司
    股票究竟置放於何處，壬○○遂於同日下午2 時許，撥打丙○○當時所使用之「0000000 」電話、及「000000000 」號
    行動電話，向丙○○告以不知股票放置地點一情，丙○○於
    瞭解後，即於同日下午2 時20分許，回電壬○○告知股票放
    置地點係在金庫上方，壬○○於得知股票放置地點後，於同
    日3 時許，乃再囑工讀生馬君廷至金庫內取出該32份以牛皮
    紙袋密封且於其上標示有「不得發放」字樣之華碩公司股票
    ，馬君廷不知大華證券公司規定：非出納科人員不得領取股
    票，誤以為只要是正職人員即可領取，遂不疑有他而將前揭
    股票交付壬○○，壬○○於取得後，違背其不得發放股票之
    任務，旋即將如附件所示之32份股票交付該不詳姓名之成年
    華證券公司對於股票發放管理之正確性以及華碩公司。嗣因
    壬○○將股票領取單交由大華證券公司出納課業務員己○○
    歸檔，己○○發現該股票領取單僅蓋經辦「壬○○」圓戳章
    ，並未依大華證券公司之規定層級核章，查覺有異，遂質問
    經辦壬○○，由壬○○告知己○○：此係總經理庚○○所交
    代者一情後，呈報單位主管出納科長乙○○，經乙○○層報
    上級，由大華證券公司即時掛失該批股票，並由蔡招榮向台
    北市政府警察局刑事警察大隊報案而查獲上情，因認被告庚○○與被告丙○○、壬○○及不詳年籍女子等人之間，共犯
    刑法第342 條第1 項之背信罪嫌等語。
二、按犯罪事實應依證據認定之，無證據不得推定其犯罪事實；
    又不能證明被告犯罪者，應諭知無罪之判決，刑事訴訟法第
    154 條第2 項、第301 條第1 項分別定有明文。所謂認定犯
    罪事實之證據，係指足以認定被告確有犯罪行為之積極證據
    而言，該項證據自須適合於被告犯罪事實認定，始得採為斷
    罪資料，如未能發現相當證據，或證據不足以證明，自不能
    以推測或擬制之方法，為裁判基礎，最高法院29年度上字第
    3105號、40年台上字第86號判例可資參照；又認定犯罪事實
    所憑之證據，雖不以直接證據為限，間接證據亦包括在內，
    然而無論直接或間接證據，其為訴訟上之證明，均須達於通
    常一般之人均不致於有所懷疑，而得確信其為真實之程度，
    始得據為有罪之認定，若其關於被告是否犯罪之證明未達此
    程度，而有合理性懷疑之存在，致使無從形成有罪之確定，
    根據「罪證有疑，利於被告」之證據法則，即不得遽為不利
    被告之認定（最高法院七76年台上字第4968號判例亦同此要
    旨）。本件公訴人認被告涉有右揭犯行，無非係以證人辛○○、甲○○、己○○、馬君廷、乙○○、丙○○、壬○○、
    戊○○之證述、華碩公司普通股承銷股票領取單、通聯紀錄
    及台灣台北地方法院檢察署87年度偵字第24343 號卷宗、本
    院88年度訴字第1106號卷宗、台灣高等法院91年度上更（一
    ）字第872 號卷宗、89年度上訴字第428 號卷宗等，為其所
    憑之論據。訊據被告庚○○堅決否認右揭犯行，辯稱：87年
    8 月12日左右其舊識戊○○至大華證券辦公室拜訪並詢問中
    簽股票發放之事，但並未告知是華碩中簽股票，因為此屬執
    行面其不了解作業細節，乃電請辛○○到辦公室向戊○○說
    明，辛○○與戊○○即相約第二天見面，彼二人第二天洽談
    內容為何，其根本不清楚，事後戊○○電話告知：辛○○經
    理認為不合發放規定因此無法辦理，其即答覆戊○○：既然
    如此就沒辦法，之後即未再過問此事，一直到事情爆發時才
    知道股票被盜領。事實上其根本不認識壬○○及丙○○，如
    何與彼等有背信之犯意聯絡？而其並未掌管股票發放業務，
    亦不知中簽股票保管位置，自無從透過丙○○告知壬○○；
    又證人辛○○、甲○○雖證稱是其指示配合發放中簽股票，
    然訟爭股票遭盜領應負責之人應為管理股票之辛○○、甲○○，彼二人既有犯罪嫌疑，則證詞應無可採信等語。本院認
    本件並無證據證明被告犯行，茲分述如下：
    （一）本件附表所示訟爭華碩股票，係大華證券公司股務科
          經辦壬○○於87年8 月31日下午，未依公司規定、違
          背任務將訟爭華碩股票發放予不詳姓名之成年女子等
          情，業經共犯壬○○供述屬實，然共犯壬○○自警訊
          、偵查、法院審理時均供稱：87年8 月31日上午其上
          司辛○○經理叫其進入辦公室內，當時副理甲○○亦
          在場，彼二人交代說今天有人來提領華碩32份股票就
          給他領，不必經過出納，如果有問題就與盤商丙○○
          聯絡，其於是違背職務發放股票予該女子，雖然華碩
          股票是問題股票，但因為是上司辛○○、甲○○交代
          ，其只好照辦，後來在董事長辦公室辛○○、甲○○
          均否認此事，其即被開除，而其雖然知道總經理張立
          秋，但庚○○並未指示其發放華碩股票等語（見87年
          度偵字第24343 號卷第3 至6 頁、第102 頁、本院88
          年度訴字第1106號卷第48頁、第64頁），而共犯周志
          信亦供稱：其並不認識庚○○，如何與庚○○有犯意
          聯絡等語（見台灣高等法院89上訴字第428 號卷第85
          頁、91 年 度上更（一）字第45頁），於本院審理時
          亦證稱：其從頭到尾都不認識庚○○，只有在報紙上
          看過，因此根本未曾與庚○○討論過華碩股票之事等
          語（見本院93年12月23日審理筆錄），均未指稱被告
          涉有本件背信犯行；參以本件遍查卷內資料，並無任
          何被告與壬○○、丙○○之通聯記錄或任何聯絡之證
          據，則共犯壬○○、丙○○前開對被告有利之證詞，
          並非無稽，起訴書認「被告與丙○○及某不詳年籍女
          子共同基於意圖為第三人不法利益之犯意聯絡，唆使
          壬○○」等，似嫌速斷。
    （二）再者，大華證券股務代理部曾於87年8月5日簽呈請示
          對於中簽未領股票應是否應加強管理審核，並建議有
          疑義應會同稽核部或企劃部法務人員一併審核通過使
          得放行，該簽呈經大華證券董事長批示「可」、「本
          案各項方案均提本人決定」等情，有大華證券股務代
          理部87年8月5日簽呈一紙附卷可參，足見訟爭華碩股
          票業經簽呈須特別加強管理，且該股票須由經理層級
          審核等情，亦經證人即大華證券出納科職員己○○、
          科長乙○○證述屬實（分別見87年度偵字第24343號
          卷第94頁背面、本院88年度訴字第1106號卷第97頁背
          面），共犯壬○○自難委為不知，然縱使壬○○應係
          受主管指示才敢甘冒此不諱擅自發放華碩股票，惟經
          理層級以上之主管並非僅有被告庚○○一人，實難憑
          此而認壬○○係受被告指使。
    （三）又證人乙○○證稱：董事長叫甲○○好好保管華碩股
          票，甲○○又指示其另外放置等語（見本院88年度訴
          字第1106號卷第47頁背面），證人甲○○亦證稱：華
          碩股票原來放在金庫隱密的位置，只有其與乙○○知
          道，被告是總經理，不會進出金庫等語（見本院93年
          11月25日審理筆錄第12、15頁），證人辛○○亦證稱
          ：華碩股票放在何處，只有出納、稽核人員知道，總
          經理不知道等語（見本院93年11月25日審理筆錄第15
          頁），足見訟爭華碩股票因特別保管而放置於隱密處
          所，被告對於存放地點並不知悉。惟87年8月31日13
          時許，年籍不詳之成年女子持偽造之中簽股票領取單
          至大華證券向壬○○領取股票時，壬○○即違背職務
          指示不知情之工讀生馬君廷至金庫取出華碩股票，然
          當時因股票放置於隱密處所，馬君廷找不到股票，直
          到同日14時20分許壬○○再指示馬君廷至金庫某處，
          即順利取得華碩股票等情，業經證人馬君廷證述屬實
          及共同被告壬○○供述甚明，而14時20分許訟爭華碩
          股票已從隱密處所移置到原來放置華碩股票之位置等
          情，亦據證人甲○○證稱：股票本來放在隱密的地方
          ，87年8 月31日13時30分許陳鑑一在辛○○辦公室吵
          ，說安排的人找不到華碩股票，辛○○要其過去處理
          ，其請示過辛○○後，就拿出其中一份股票給陳鑑一
          看表示股票還在，陳鑑一又要求其將股票放回原來的
          地方（股票原本係照戶號順序排列），其就將32 份
          股票放回原位，並告訴陳鑑一其安排的人看過後，就
          要再將之放回隱密處所，當時乙○○亦在場，其還叮
          嚀乙○○金庫門要關好等語（見本院93年11月25日審
          理筆錄第12頁），證人乙○○證稱：後來甲○○將華
          碩股票塞在原來的老位置等語（本院88年度訴字第
          1106號卷第99頁），是以壬○○第一次於13時許無法
          找到股票，13時30分許甲○○將股票放回原來位置後
          ，壬○○即於14時20分許指示馬君廷至金庫取出股票
          ，顯見壬○○係受知情之人告知股票已放回原位、始
          能於第二次順利取得股票，然依證人甲○○所述，將
          華碩股票由隱密位置移至到原來位置一事，應只有在
          場之甲○○、乙○○、陳鑑一三人知情，被告既不在
          現場而不知此事，亦無證據證明前開知情者曾告知或
          輾轉透過第三人告知被告此事，被告又如何進一步指
          示壬○○或透過丙○○告知壬○○股票已放回原來位
          置？
    （四）至於證人乙○○、己○○雖證稱：壬○○後來有說是
          總經理交代發放華碩股票等語（見本院93年12月23
          日審理筆錄第20頁、本院88年度訴字第1106號卷第98
          頁背面），然上開證人之證述，對於「被告是否有指
          示壬○○發放華碩股票」之待證事實，並未親眼見聞
          而屬傳聞證據；然對於「壬○○曾說是經由被告指示
          始發放股票」一事雖非傳聞證據，惟共犯壬○○供稱
          ：「（為何向乙○○說是總經理交代？）程經理叫我
          這樣說的」、「經理說是總經理交代的，他們有何派
          系我不清楚」（見本院88年度訴字第1106號卷第48頁
          、第63頁背面），是壬○○既然係受他人指示始對第
          三人告知「是總經理（即被告）交代」，而對於被告
          是否指示其發放股票之待證事實業經壬○○否認，自
          難僅以證人乙○○、己○○上開證詞作為對被告不利
          之認定。
    （五）至證人辛○○、甲○○雖證稱：被告曾表示公司僅代
          為保管股票，毋庸冒險，要求彼等配合戊○○發放華
          碩股票（見87年度偵字第24343 號卷第11頁、第14頁
          背面），被告則辯稱：其僅介紹戊○○與辛○○、王
          穎駿認識，從未要求辛○○、甲○○配合發放股票等
          語，而與前開證人所述不同，然查：
          1.證人即大華證券公司總稽核丁○○證稱：本件稽核
            過程主要是在查股務代理部辛○○部門的事，查出
            來他們並未依照內部的作業程序來作等語（見本院
            93 年12月23日審理筆錄），證人辛○○亦證稱：
            本件其因為行政疏忽而被公司記過（見本院93年11
            月25 日審理筆錄第9頁），證人甲○○亦證稱：本
            案發生後遭公司記一個行政處分等語（見本院93年
            11 月25日審理筆錄第13頁），足見本件華碩股票
            遭盜領一事，大華證券公司調查結果，認直接保管
            股票之股務代理部經理辛○○、副理甲○○均應負
            行政責任；更何況，華碩股票業經大華證券公司董
            事長指示應保管於隱密處所，何以辛○○、甲○○
            未經董事長同意，僅因區區一客戶陳鑑一之反映，
            即任意將如此重要之股票取出供陳鑑一觀看、並依
            陳鑑一要求放回原來位置、進而導致股票遭他人盜
            領？凡此種種，均足認股票遭他人盜領，彼二人亦
            涉有重嫌，則證人辛○○、甲○○在本案既有如此
            重大之利害關係，其證詞是否毫無偏頗而可盡信，
            實非無疑。
          2.共犯壬○○於警訊、偵查及本院另案審理時，均一
            再供稱：係辛○○與甲○○指示其發放華碩股票等
            語，已如前述，並於本院另案審理時供稱：第一次
            找不到股票後，是程經理告訴其股票放在哪裡，其
            才指示馬君廷去拿（見本院88年度訴字第1106號卷
            第62頁），共犯丙○○更於本院審理時結證稱：其
            與辛○○認識十幾年，而訟爭華碩股票係由其與陳
            鑑一等人一起購得，為了領取華碩股票，其找過程
            水和兩三次談領取華碩股票之事，第一次辛○○說
            總經理不同意，第二次則透過底下職員要求其將繳
            款書拿去退款，但因其他買的人不同意，所以其又
            繼續等，等了半年多有一天陳鑑一說要自己去找程
            水和談，後來陳鑑一打電話來，說辛○○答應其領
            取華碩股票，但需要一個櫃檯小姐配合，其就介紹
            壬○○給陳鑑一認識，並答應事成後要給壬○○
            100 萬元，87年8 月31日中午其與辛○○見面吃飯
            ，並帶了約定的200 萬元打算交給辛○○，但程水
            和不收，其就告知辛○○要將價錢提高到500 萬元
            ，不過還需要得到其他買華碩股票的人的同意，程
            水和說反正已經答應陳鑑一領取股票、其他等張立
            秋出國再說，但當天下午壬○○打電話告知領不到
            股票，其就打電話給陳鑑一，說股票被藏起來要陳
            鑑一自己想辦法，後來陳鑑一就領到股票等語（見
            本院93年12月23日審理筆錄第3 至13頁），而證人
            辛○○、甲○○與共犯壬○○、丙○○毫無怨隙，
            共犯壬○○、丙○○豈有無端誣陷辛○○、甲○○
            而偏袒被告之理，此益證證人辛○○、甲○○之前
            開對被告不利之證詞，並非毫無瑕疵可指，實難遽
            信。
          3.更何況證人戊○○證稱：因為其朋友傅秋香說友人
            陳鑑一有股票保管的問題，問其有無認識大華證券
            的朋友，其就至大華證券找庚○○請教股票發放之
            事，但並未講明是華碩股票，庚○○說不過問股票
            發放業務，當場請該公司股務代理部負責人辛○○
            上來介紹認識，其就與辛○○約隔天討論此事，並
            在隔天帶陳鑑一去找辛○○，後來辛○○說這股票
            依規定不能領，其也有打電話告知庚○○此事，此
            後即未再講到這件事，也未曾再與辛○○或陳鑑一
            聯絡等語（見87年度偵字第24343 號卷第25至27頁
            、本院93年11月25日審理筆錄），證人辛○○亦證
            稱：隔天戊○○有帶陳鑑一到公司說要領取股票，
            但因為沒有
            87 年 度偵字第24343 號卷第122 頁），證人林翁
            全在介紹陳鑑一領取股票遭拒後既未再過問此事，
            則事後陳鑑一或其他買受華碩股票之人循其他管道
            由壬○○處領得股票，亦不無可能，本件既無證據
            可證被告與壬○○或丙○○有何犯意聯絡，即難僅
            以被告曾介紹戊○○與辛○○、甲○○認識，遽而
            推論事後股票遭盜領與被告有關。
    綜上所述，本案共犯壬○○、丙○○自始至終均未供稱被告
    涉有本件犯行，反觀證人辛○○、甲○○在本案顯有利害關
    係存在，是以彼等對被告不利之證詞實難遽信，而證人乙○○、己○○對壬○○案發後所為陳述之證詞，及被告曾介紹
    戊○○與辛○○、甲○○認識之事實，均僅為間接證據，上
    開間接證據尚無法導出被告參與本件犯行之結論。本件卷內
    既無任何證據證明被告與壬○○、丙○○有背信之犯意聯絡
    ，相關間接證據之勾稽亦無法證明訟爭股票遭盜領與被告有
    關，則
    本件關於被告是否犯罪之證明未達確信之程度，而有合理性
    懷疑之存在，此外，復查無其他積極事證足認被告有何公訴
    人所指之犯行，揆諸前揭說明，本件不能證明被告犯罪，應
    為無罪之諭知。
據上論斷，應依刑事訴訟法第301條第1項，判決如主文。
本案經檢察官楊智綸到庭執行職務
中　　華　　民　　國　　94　　年　　1 　　月　　13　　日
　　　　　　　　　刑事第三庭  審判長法官  劉慧芬
                                    法官  高偉文
                                    法官　蔡如琪
以上正本證明與原本無異。
如不服本判決，應於判決送達後10日內，向本院提出上訴狀。
  　　　　　　　　　　　　　　　　書記官　黃鈴容
中　　華　　民　　國　　94　　年　　1 　　月　　13　　日
